【裁判字號】    95,交簡上,152
【裁判日期】    951031
【裁判案由】    過失傷害
【裁判全文】
臺灣高雄地方法院刑事判決           95年度交簡上字第152號
上訴人  即
公  訴  人  臺灣高雄地方法院檢察署檢察官
被      告  丙○○
上列上訴人因過失傷害案件，不服臺灣高雄地方法院95年度交簡
字第1140號，中華民國95年4 月28日一審判決（聲請簡易判決處
刑案號：95年度偵字第25370 號），提起上訴，本院管轄之第二
審合議庭判決如下：
    主  文
原判決撤銷。
丙○○因過失傷害人，處有期徒刑參月，如易科罰金，以銀元參
佰元即新臺幣玖佰元折算壹日，緩刑貳年。
    事  實
一、丙○○於民國94年3 月22日凌晨5 時40分許，駕駛車號VT－
    3205號自用小客車，沿高雄市前金區○○○路之施工路段由
    西往東方向行駛，途經中正二路與自強二路交岔口時，明知
    汽車行駛時，駕駛人應遵守速限、注意車前狀況並隨時採取
    必要之安全措施，且行經道路修理地段，應減速慢行，且作
    隨時停車之準備，而當地速限為30公里，且依當時天候晴、
    晨間光線，路面乾燥無缺陷、道路工事中之市區○○道路等
    情形，亦無不能注意之情事，竟以時速50公里之速度超速行
    駛且疏未注意前開事項，而與由甲○○○所騎乘車牌號碼
    WNG-699 號，沿自強二路由北往南方向行駛通過該路口之重
    機車發生碰撞，致甲○○○人、車倒地後受有頭部外傷併顱
    內出血、左側頭頂葉頭皮血腫、右側第九肋骨骨折、右手、
    右臂及兩膝挫傷、高血壓及左側動眼神經麻痺等傷害，嗣該
    管之高雄市政府警察局交通大隊第四分隊警員乙○○到場處
    理時，丙○○即於乙○○尚不知肇事者前，向其表明自己為
    肇事者而自首接受裁判，後又於95年10月16日與甲○○○和
    解。
二、案經甲○○○訴請偵臺灣高雄地方法院檢察署檢察官偵查並
    聲請逕以簡易判決處刑。
    理  由
一、上揭犯罪事實業經被告丙○○於本院審理時坦承不諱，復有
    道路交通事故現場圖、道路交通事故調查報告表（一）、（
    二）及診斷證明書各1 紙附卷可稽。而本件經送高雄市政府
    交通局車輛行車事故鑑定委員會鑑定結果，亦認被告有超速
    之違規事實，此有高雄市政府交通局車輛行車事故鑑定委員
    會95年3 月14日高市車鑑字第0950000842號函、95年8 月8
    日高市車鑑字第0950002616號函在卷供參。且按行車速度，
    依速限標誌或標線之規定；又汽車行駛時，駕駛人應注意車
    前狀況及兩車併行之間隔，並隨時採取必要之安全措施。道
    路安全規則第93條第1 項、第94條第3 項定有明文，被告自
    應予以注意，且依當時天氣晴朗、晨間自然光線、路面乾燥
    、無缺陷、無障礙物、視距良好，又無不能注意之情事，竟
    以時速50公里之速度超速行駛且疏未注意車前狀況而肇生本
    件車禍，致告訴人受傷，被告顯有過失，其過失行為與告訴
    人之受傷間具有相當因果關係，犯行足堪認定。另被告確於
    當場向員警表明自己為肇事者而自首，已經證人即到場處理
    之員警乙○○證述明確，並有高雄市政府警察局交通大隊交
    通事故談話紀錄表1 份在卷可憑，此部事實已堪認定。末查
    被告與告訴人甲○○○已於95年10月16日達成和解，告訴人
    於本院審理中陳述綦詳，並有和解書1 紙附卷可按，此情亦
    足認定。
二、查被告行為後，刑法及刑法施行法分別於94年2 月2 日、95
    年6 月14日修正公布，均於95年7 月1 日施行，而修正後刑
    法第2 條第1 項之規定，係規範行為後法律變更所生新舊法
    律比較適用之準據法，於修正後刑法施行後，應適用修正後
    刑法第2 條第1 項之規定，為「從舊從輕」之比較。本件被
    告所犯刑法第284 條第1 項前段過失傷害罪中罰金刑部分，
    因刑法施行法增定第1 條之1 ，其貨幣單位改為新臺幣，所
    定最高數額提高為30倍。修正前該罪之罰金刑，經適用罰金
    罰鍰提高標準條例第1 條前段及現行法規所定貨幣單位折算
    新臺幣條例第2 條，折算為新臺幣後，最高數額亦為原規定
    之30倍，兩者最高刑度相同，惟最低刑度部分，修正前刑法
    第33條第5 款規定罰金為1 元以上，經折算為新臺幣後，為
    新臺幣3 元以上，而修正後刑法第33條第5 款規定罰金為新
    臺幣1000元以上，較舊法為高，以舊法有利於被告，本件應
    適用舊法處斷。另刑法第74條緩刑之規定雖亦有修正，惟緩
    刑之規定應一律適用新法，有高法院95年5 月23日刑事庭第
    8 次會議決議可資參照，此部分並無新舊法比較之問題，附
    此敘明。
三、核被告所為，係犯刑法第284 條第1 項前段之過失傷害罪。
    被告於肇事後犯罪未發覺前，即向到場處理之員警自首而接
    受裁判，應依刑法第62條前段之規定，減輕其刑。原審以被
    告罪證明確，予以論罪科刑，固非無見。惟原審未及審酌被
    告已與告訴人和解之事實，已有疏漏。且原審憑高雄市政府
    警察局交通大隊交通事故談話紀錄表即認定被告有自首之事
    實，其結論雖屬正確，惟按證據之證明力，由法院本於確信
    自由判斷。但不得違背經驗法則及論理法則，刑事訴訟法第
    155 條第1 項定有明文。查高雄市政府警察局交通大隊交通
    事故談話紀錄表，係警察對被告訪談而為之紀錄，性質與筆
    錄無異，屬被告之陳述。被告自陳其有自首之事實，乃屬對
    己有利之陳述，而趨吉避凶乃人類之天性，被告為求脫免刑
    罰，任意陳稱各種減刑事由之情形，所在多有。故其陳述虛
    妄之可能性甚高而證明力甚低，原審自當調查其他證據以認
    定是否確有此事實，乃竟將之採為唯一證據，遽予認定此一
    自首之事實，若此種論理過程可為法院採用，則往後被告所
    有辯解均無庸調查，逕以其辯解做為證據諭知無罪即可，此
    等結論，誰能接受？是如此認定事實違背論理法則，顯有謬
    誤，與前開法條意旨不合，自應由本院予以撤銷改判。爰審
    酌被告犯行致告訴人受傷甚重，惟其於本院審理時業已坦承
    犯行，已有悔意，且與告訴人達成民事和解等一切情狀，量
    處如主文所示之刑。被告行為後，刑法經前開修正，易科罰
    金之規定亦有變動，其行為時易科罰金之折算標準，經適用
    修正前刑法第41條、修正前罰金罰鍰提高標準條例第2 條，
    現行法規所定貨幣單位折算新臺幣條例第2 條之結果，最高
    得以銀元300 元即新臺幣900 元折算1 日，依修正後之刑法
    第41條，則係以新臺幣1000元、2000元或3000元折算一日，
    比較結果，自以舊法有利於被告，爰依舊法諭知易科罰金之
    折算標準。又被告前未曾受有期徒刑以上刑之宣告，有臺灣
    高等法院被告前案紀錄表在卷可稽，而
    本件乃過失犯罪，被告並非惡意侵害他人，其惡性尚非重大
    ，且被告已坦承犯行，深表悔悟，並與被害人達成和解，盡
    力彌補其所造成之損害，其經此偵查及審判程序之教訓，應
    能知所惕勵，當無再犯之虞，本院認前開諭知之刑，以暫不
    執行為適當，爰併諭知緩刑2 年，以啟自新。
據上論斷，應依刑事訴訟法第455條之1第1項、第3項、第369條
第1 項前段、第364 條、第299 條第1 項前段，刑法第2 條第1
項前段、第284 條第1 項前段、第62條前段、第74條第1 項，修
正前刑法第41條第1 項前段，罰金罰鍰提高標準條例第1 條前段
，修正前罰金罰鍰提高標準條例第2 條，判決如主文。
本案經檢察官丁○○到庭執行職務。
中    華    民    國    95    年    10    月    31    日
                    交通法庭  審判長法  官   王啟明
                                    法  官   陳建和
                                    法  官   王奕勛
以上正本證明與原本無異。
不得上訴。
中    華    民    國    95    年    10    月    31    日
                                    書記官   陳心儀
附錄所犯法條：
中華民國刑法第284條第1項
中華民國刑法第284條
（過失傷害罪）
因過失傷害人者，處 6 月以下有期徒刑、拘役或 5 百元以下罰
金，致重傷者，處1 年以下有期徒刑、拘役或5 百元以下罰金。
從事業務之人，因業務上之過失傷害人者，處 1 年以下有期徒刑
、拘役或1 千元以下罰金，致重傷者，處 3 年以下有期徒刑、
拘役或2 千元以下罰金。


司法院資訊處製作；財團法人民間司法改革基金會備份。
